臺灣新北地方法院刑事裁定
111年度板秩抗字第2號
抗  告  人  
即被移送人  戴裕祥


上列抗告人即被移送人因違反社會秩序維護法案件，不服本院板
橋簡易庭中華民國110年12月30日110年度板秩字第247號第一審
裁定（移送機關及案號：新北市政府警察局板橋分局110年10月1
2日新北警板秩字第1103881765號），提起抗告，本院普通庭為
第二審裁定如下：
    主  文
抗告駁回。
    理  由
一、原裁定意旨略以：抗告人即被移送人甲○○（下稱抗告人）於
    民國110年10月5日上午9時30分許，在新北市○○區○○路000號
    前，因不滿新北市政府警察局板橋分局後埔派出所員警依法
    執行職務，而以顯然不當之「機車警察」言詞及行動相加，
    然未達強暴脅迫或侮辱程度，審酌抗告人為警查獲後否認被
    移送行為，態度尚可，以及違反社會秩序維護法之手段、違
    反義務之程度及上開非行所生之危害等情，裁處罰鍰新臺幣
    （下同）3,000元等語。
二、抗告意旨略以：本案已由臺灣新北地方法院檢察署（下稱新
    北地檢署）以110年度他字第7618號案件（下稱另案）偵辦
    中，原裁定應予撤銷等語。
三、於公務員依法執行職務時，以顯然不當之言詞或行動相加，
    尚未達強暴脅迫或侮辱之程度者，處拘留或新臺幣1萬2,000
    元之罰鍰，社會秩序維護法第85條第1款定有明文；受裁定
    人或原移送之警察機關對於簡易庭就第45條移送之案件所為
    之裁定，有不服者，得向同法院普通庭提起抗告；法院受理
    違反本法案件，除本法有規定者外，準用刑事訴訟法之規定
    ，社會秩序維護法第58條前段、第92條分別明定。又抗告法
    院認為抗告無理由者，應以裁定駁回之，刑事訴訟法第412
    條亦有明文。
四、經查：
  ㈠抗告人於110年10月5日上午9時30分許，在新北市○○區○○路00
    0號前，經新北市政府警察局板橋分局後埔派出所員警到場
    勸導其勿騷擾店家營業並將口罩戴妥，而向員警出言「機車
    警察」等語之事實，業據抗告人於於警詢時坦承在卷（見11
    0年度板秩字第247號卷【下稱原審卷】第9頁），且經本院
    受命法官勘驗卷附員警密錄器錄影光碟1片，勘驗結果如下
    ：
　⒈影片時間00:00:00至00:00:23
　　抗告人坐在中華電信門市內座位，員警向抗告人表示店家已
    要求其離開，並勸導抗告人離去。
　⒉影片時間00:00:24至00:01:09
　　抗告人起身於員警之陪同下走向門市外，期間員警與抗告人
    有如下對話：
　　抗告人：我暫時離開可以了吧，出了這個大門，你們自己去
    做你們的。
　  員　警：離開啊離開啊。你管我要做什麼事情。
　  抗告人：你把我當作3歲就對了（臺語）。
　  員　警：當作剛好而已。怎樣？（臺語）
  　抗告人：沒怎樣啊。
　  員　警：不要撞我喔（臺語）。
  　抗告人：是你自己靠過來的欸。
　  員　警：不要撞我喔。不要撞我。不要撞我。
　  抗告人：拜託，誰撞誰啊？
　  員　警：不要撞我，講話客氣一點，口罩戴好。
　  抗告人：誰對誰客氣，是你自己過來的耶，拜託。
　  員　警：不要撞我喔。不要撞我。
　  抗告人：你叫我戴口罩，我哪裡有手？我問你。
　  員　警：口罩戴起來。
　  抗告人：真的遇到機車警察。
　  員　警：你說什麼？再講一次。
　  抗告人：機車警察。
　⒊影片時間00:01:10至00:03:02
　　錄影畫面激烈晃動，員警將抗告人壓制在地，並告知抗告人
    涉嫌違反社會秩序維護法，抗告人倒地後仍回稱「騎機車來
    的警察也…」等語，警方告知因抗告人情緒激動，故依法對
    其實施保護管束，嗣警方使抗告人翻轉至臉部朝下之姿勢，
    將抗告人雙手銬在背後。有本院勘驗筆錄1份在卷可按（見
    本院111年度板秩抗字第2號卷第25至26頁），並有新北市政
    府警察局板橋分局違反社會秩序維護法報告單1紙存卷可參
    ，堪認屬實。
  ㈡抗告人於警詢時陳稱：「（問：警方於110年10月5日09時00
    分許，接獲民眾報案，稱於新北市○○區○○路000號【中華電
    信門市】有民眾騷擾店家營業，警方到場時，你是否在現場
    ？我有在現場，現場來了3個警察」等語，及抗告人當場對
    員警口出「機車警察」一語等情，亦足見抗告人於案發當時
    知悉到場勸導其離開該中華電信門市之人為警察甚明。
  ㈢依上開勘驗結果可知，員警先將店家要求其離開一事告知抗
    告人並勸導其離開，再陪同抗告人走向店外，然抗告人僅因
    遭員警勸導離開並要求其戴好口罩，即於前揭時、地，對據
    報到場執行職務之員警口出「真的遇到機車警察」、「機車
    警察」等帶有批評、貶損意味之言語，雖未達強暴脅迫或侮
    辱程度，惟其對正在依法執行勤務之警察，以上開顯然不當
    之系爭言詞相加，自該當前揭社會秩序維護法第85條第1款
    規定。
  ㈣抗告人於警詢時辯稱：我是要說「騎機車來的警察」，因一
    時情急才說成「機車警察」云云，惟依前揭勘驗結果可知，
    抗告人係於經員警勸導離開並數度要求其將口罩戴好後，旋
    即為上開言語，而「機車」一詞於口語中係用於指稱他人意
    見很多、難以相處之意，是依抗告人與員警間互動過程及對
    話脈絡以觀，抗告人顯係因認為員警對其有諸多要求、刁難
    之處，故以上開言語加以抱怨，而非意在指稱員警係以騎乘
    機車方式到場甚明，抗告人上開辯解實非可採。
  ㈤抗告人雖以前開情詞提起抗告，惟查：
　⒈抗告人於另案控告員警無故對其盤查，並於其已配合離開之
    情形下仍將其壓制、噴灑辣椒水，有執法過當情形，復於其
    雙眼受辣椒水刺激而視線模糊時要求其於筆錄、執行管束通
    知書、執行拘捕、拘禁告知本人及親友同意書上簽名及按指
    印，很可能對其加諸莫須有罪名之瀆職案件，業經檢察官以
    依卷內事證及相關情節，難認員警有何瀆職、偽造文書、執
    行管束過當之情形為由簽結，經本院調取該案卷宗核閱屬實
    ，要難僅以抗告仍有對員警提出告訴乙情，即認員警本案作
    為有何抗告人所指違法、不當之處。
　⒉按警察於公共場所或合法進入之場所，對於合理懷疑其有犯
    罪之嫌疑或有犯罪之虞者，得查證其身分；警察為查證人民
    身分，得詢問姓名、出生年月日、出生地、國籍、住居所及
    身分證統一編號等，或令出示身分證明文件。警察職權行使
    法第6條第1項第1款、第7條第1項第2款、第3款分別定有明
    文。抗告人雖質疑本案警方無故對其盤查，惟本案員警係因
    接獲報案稱有人騷擾店家營業始到場處理，並經店家表示欲
    請抗告人離開，警方既因據報到場而有處理之必要，且依當
    時所悉抗告人有騷擾店家且不願離去之舉等情事，對抗告人
    可能有犯罪之虞產生合理懷疑而對其查證身分，尚非完全無
    據，自難認員警有何違法盤查之情。
　⒊抗告人於另案中雖主張員警對其壓制、噴灑辣椒水係執法過
    當，然本案抗告人對警方口出不當言語時，尚未遭警壓制或
    噴灑辣椒水，且依上開勘驗結果可知，本件毋寧係因抗告人
    對員警口出「機車警察」之不當言語，且似有碰撞員警身體
    行為，始經員警對其施以管束，是縱抗告人對員警後續執法
    過程合法性有所質疑，亦應另行向其主管單位申訴以求救濟
    ，要不能以此作為其先前對正在依法執行勤務之警察以顯然
    不當言詞之正當理由，抗告意旨所為主張，均非可採。
五、綜上所述，原審認抗告人對於執行勤務之公務員，以顯然不
    當之言詞相加，援引社會秩序維護法第85條第1款之規定，
    裁處抗告人罰鍰3,000元，經核認事用法並無不合，裁處罰
    鍰金額尚屬妥適，抗告人執此指摘原裁定不當，為無理由，
    應予駁回。
據上論斷，應依社會秩序維護法第58條、第92條，刑事訴訟法第
412條，裁定如主文。
中　　華　　民　　國　　111 　年　　4 　　月　　12　　日
                  刑事第五庭    審判長法　官  胡堅勤
                                      法  官  賴昱志
                                      法  官  王筱維
上列正本證明與原本無異。
本裁定不得抗告。
                                      書記官 李佳勳
中　　華　　民　　國　　111 　年　　4 　　月　　13　　日